【裁判字號】    97,交訴,27
【裁判日期】    970813
【裁判案由】    公共危險
【裁判全文】
臺灣高雄地方法院刑事判決              97年度交訴字第27號
公  訴  人  臺灣高雄地方法院檢察署檢察官
被      告  丁○○
上列被告因公共危險案件，經檢察官提起公訴（97年度偵字第57
56號），本院判決如下：
    主  文
丁○○無罪。
    理  由
一、公訴意旨略以：被告丁○○於民國（下同）96年12月4 日（
    起訴書誤載為10日）10時10分許，騎乘車號OMY-119 號重型
    機車，沿高雄縣岡山鎮○○路由西向東方向行駛，行經該路
    68號前時，適有甲○○騎乘車號MZ2-435 號重型機車停在該
    處買東西，丁○○所騎乘之機車不慎撞擊甲○○，車輪並輾
    過甲○○右腳踝，致甲○○受有右腳擦傷及筋路發炎等傷害
    （過失傷害部分未據告訴）。詎丁○○於肇事後，並未下車
    實施必要之救護，亦未等待警方處理釐清肇事責任，即心虛
    駕車逃逸，嗣經警方循線查獲。因認被告丁○○涉犯刑法第
    185 條之4 肇事逃逸罪嫌云云。
二、按犯罪事實應依證據認定之，無證據不得認定犯罪事實；又
    不能證明被告犯罪者，應諭知無罪之判決，刑事訴訟法第
    154 條第2 項、第301 條第1 項分別定有明文。而事實之認
    定，應憑證據，如未能發現相當證據，或證據不足以證明，
    自不能以推測或擬制之方法，以為裁判基礎，最高法院40年
    台上字第86號判例意旨足資參照。又依刑事訴訟法第161 條
    第1 項之規定：檢察官就被告犯罪事實，應負舉證責任，並
    指出證明之方法。因此，檢察官對於起訴之犯罪事實，應負
    提出證據及說服之實質舉證責任。倘其所提出之證據，不足
    為被告有罪之積極證明，或其指出證明之方法，無從說服法
    院以形成被告有罪之心證，基於無罪推定之原則，自應為被
    告無罪判決之諭知，亦有最高法院92年台上字第128 號判例
    要旨足參。且刑事訴訟上證明之資料，無論其為直接證據或
    間接證據，均須達於通常一般人均不致於有所懷疑，而得確
    信其為真實之程度，始得據為有罪之認定，若其關於被告是
    否犯罪之證明未能達此程度，而有合理性懷疑之存在，致使
    無從形成有罪之確信，根據「罪證有疑，利於被告」之證據
    法則，即不得遽為不利被告之認定，此觀諸最高法院76年台
    上字第4986號判例意旨亦甚明顯。
三、本件公訴人認被告丁○○涉有肇事逃逸犯行，無非係以：
    被害人甲○○於警詢時之指訴；被告坦承發生事故後離去
    之事實；卷附警方職務報告、道路交通事故現場圖、調查
    報告表、被害人受傷照片、車號查詢重型機車車籍等資料，
    資為論罪依據。
四、訊據被告固坦承其於96年12月4 日10時10分許，駕駛車號OM
    Y-119 號重型機車至高雄縣岡山鎮○○路市場買完魚後，曾
    與被害人甲○○發生事故，造成被害人受傷之事實，惟堅詞
    否認有何肇事逃逸之犯行，辯稱：當時伊停車買完魚後準備
    要騎車離開，將機車側腳架踢開尚未發動機車時，可能是機
    車龍頭撞到被害人，被害人蹲在伊機車前輪處，說伊機車撞
    到她，伊問被害人有沒有怎樣，她一開始沒回答，後來說沒
    事情了，叫伊可以回去了，伊才離開現場等語。經查：
  (一)證人即被害人甲○○於警詢時固證稱：伊於96年12月4 日10
    時10分許，把機車停在高雄縣岡山鎮○○路68號前買東西時
    ，突遭1 名女子駕駛車號OMY-119 號重型機車沿維新路由西
    往東行駛衝撞到伊，輾過伊右腳踝，伊右腳因而擦傷及筋路
    發炎，對方跟伊說對不起後就加速離開，沒有下車處理或報
    警、叫救護車云云（見警卷第9-11頁）；惟現場目擊證人黃
    丙○○已於本院審理時到庭證稱：伊於96年12月間在岡山的
    市場賣豆花，96年12月4 日上午10點10分，伊有看到本件事
    故情形，當時被害人站在伊攤位前向伊買豆花，買完了要走
    ，被告是在旁邊的攤子買魚，買完了也要走，被告先牽車，
    腳跨坐上機車，將機車龍頭往左彎時，機車前輪擦過被害人
    的腳，當時機車還沒有移動前行，是否已發動不清楚，之後
    被害人蹲在伊攤位前不起來，還轉身叫伊拿紙筆抄被告的車
    牌號碼，被告則坐在機車上，問被害人有沒有怎樣，是被害
    人說沒有怎樣，叫被告可以回去了，被告才走的，被告待在
    那邊滿久才走的，伊不認識被告，與被告並無關係，之前警
    察去現場訪查問伊時，叫伊要簽名，伊認為自己只是做生意
    ，不知道被害人的背景，不敢在外亂簽名，所以沒有配合做
    筆錄，後來被告去找伊，說她已經被告了，伊覺得她被冤枉
    了，不忍心才出來作證等語（見本院97年7 月9 日審判筆錄
    ），核與被告所述相符。本院審酌證人黃丙○○與被告、被
    害人均素不相識，就本案亦無任何利害關係，衡情實無甘冒
    偽證罪責，虛偽陳述以使被告脫免刑責之動機及必要，是認
    證人黃丙○○上開證述堪予採信。至公訴人雖主張：被害人
    既已當場請證人黃丙○○抄下被告之車牌號碼，豈有復告訴
    被告她沒有怎樣，被告可以回去之理，足見被害人並未同意
    被告離開云云。然被害人甲○○於受傷蹲下後隨即轉身請證
    人黃丙○○抄下被告所騎之機車車牌號碼，固據證人黃丙○○於本院審理時到庭證述明確（見本院97年7 月9 日審判筆
    錄），惟被害人於做出保護自己之舉動（抄下車牌號碼）後
    ，仍可能因自己心情之轉變、被告於事故發生後之反應、態
    度或其他考量，而（暫時）決定不追究此事並同意被告離開
    現場，實難因被害人有抄下被告機車車牌號碼之行為，即認
    其不可能同意被告離開現場，公訴人前開主張尚不足採。從
    而，被告既於其機車發動行駛前，尚未移動前行時即擦撞到
    被害人，並非於機車行駛中（駕駛動力交通工具中）肇事，
    即無「駕駛動力交通工具肇事」可言；況被告係經被害人同
    意始離開現場，亦無肇事後逃逸之情形，其行為自與刑法第
    185 條之4 肇事逃逸罪之構成要件有間。
  (二)又卷附警方職務報告、道路交通事故現場圖、調查報告表、
    車號查詢重型機車車籍各1 份、現場及被害人受傷照片共12
    張等資料，均僅能證明被害人甲○○確有於上開時、地與被
    告發生事故而受傷之事實，尚難憑以認定被告有駕駛動力交
    通工具肇事後逃逸之行為。
五、綜上所述，本件公訴人所提出之證據，尚未達於通常一般人
    均不致於有所懷疑，而得確信被告確有肇事逃逸犯行之程度
    ，本院自無從形成被告有罪之確信。此外，復查無其他積極
    證據足資認定被告確有公訴人所指之肇事逃逸犯行，既不能
    證明被告犯罪，揆諸前開法條規定及判例意旨，依法自應為
    被告無罪之諭知。
據上論斷，應依刑事訴訟法第301 條第1 項前段，判決如主文。
本案經檢察官乙○○到庭執行職務。
中    華    民    國    97    年    8     月    13    日
                    交通法庭  審判長法  官  林水城
                                    法  官  譚德周
                                    法  官  楊筑婷
以上正本證明與原本無異。
如不服本判決應於收受本判決後10日內向本院提出上訴書狀，並
應敘述具體理由，如未敘述上訴理由者，應於上訴期間屆滿後20
日內補提理由書狀於本院（均須按他造當事人之人數附繕本）「
切勿逕送上級法院」。
中    華    民    國    97    年    8     月    13    日
                                    書記官  林靜慧


司法院資訊處製作；財團法人民間司法改革基金會備份。
